臺灣桃園地方法院小額民事判決　　　　110年度桃小字第169號
　
原　　　告　林美娘
被　　　告　徐佩玄

　
上列當事人間請求返還價金事件，本院於民國110 年10月14日言
詞辯論終結，判決如下：
    主    文
原告之訴駁回。
訴訟費用由原告負擔。
    事實及理由
壹、程序方面：
    按「訴狀送達後，原告不得將原訴變更或追加他訴。但有下
    列各款情形之一者，不在此限：……⒊擴張或減縮應受判決
    事項之聲明者」，民事訴訟法第255 條第1 項第3 款定有明
    文。本件原告原起訴請求：「被告應給付原告新臺幣（下同
    ）10萬元，及自起訴狀繕本送達翌日起至清償日止，按週年
    利率5%計算之利息。」，嗣於民國110 年10月14日變更聲明
    為：「被告應給付原告97,141元，及自起訴狀繕本送達翌日
    起至清償日止，按週年利率5%計算之利息。」（見本院卷第
    44頁），核原告所為係減縮應受判決事項之聲明，依上揭規
    定，應予准許。
貳、實體方面：
一、原告主張：原告於109 年5 月27日向被告購買車牌號碼000-
    0000號自小客車（下稱系爭車輛），惟原告於事後發現系爭
    車輛有明顯瑕疵，爰依民法354 條、第359 條、第227 條、
    第179 條、第260 等規定解除契約，請求被告給付97,141元
    （價金83,000元、牌照稅2,576 元、燃料稅1,220 元、檢驗
    費450 元、領牌費600 元、行照費200 元、強制險495 元、
    檢查費600 元、停車費8,000 元）。並聲明為：被告應給付
    原告97,141元，及自起訴狀繕本送達翌日起至清償日止，按
    週年利率5%計算之利息。
二、被告則以：原告確實有向被告購買系爭車輛，系爭車輛是被
    告兒子名下，買賣價金原為108,000 元，因為車子較老，想
    說給原告做修理的費用，所以折價25,000元，當初試車時，
    被告跟兒子、原告、原告先生都在場，有請原告看車子有無
    異常，經其確認後沒有問題，原告就交付3,000 元定金，後
    來上開人員加上被告太太，有一起去監理站驗車，原告先生
    將車子開回南崁後，才將尾款8 萬元交予被告太太，原告逾
    6 個月後才要求解除契約返還價金，顯無理由等語，資為抗
    辯。並聲明：原告之訴駁回。
三、得心證之理由：
  ㈠按以特約免除或限制出賣人關於權利或物之瑕疵擔保義務者
    ，如出賣人故意不告知其瑕疵，其特約為無效，為民法第36
    6 條所規定，次按物之出賣人對於買受人，應擔保其物依第
    373 條之規定危險移轉於買受人時無滅失或減少其價值之瑕
    疵，亦無滅失或減少其通常效用或契約預定效用之瑕疵；出
    賣人並應擔保其物於危險移轉時，具有其所保證之品質；買
    賣因物有瑕疵，而出賣人依前五條之規定，應負擔保之責者
    ，買受人得解除其契約或請求減少其價金。但依情形，解除
    契約顯失公平者，買受人僅得請求減少價金，民法第354 條
    第1 項前段、第2 項、第359 條分別定有明文。又「民法第
    354 條第1 項規定，物之出賣人對於買受人，應擔保其物依
    第373 條之規定危險移轉於買受人時，無滅失或減少其通常
    效用，或契約預定效用之瑕疵。此項出賣人應負物之瑕疵擔
    保責任之規定，係為補充當事人之意思表示而設，除當事人
    有免除擔保責任之特約外，出賣人當然應負此法定責任。」
    （最高法院82年度台上字第3228號民事裁判要旨參照）。本
    件原告主張被告交付之系爭車輛存有物之瑕疵，請求被告解
    除契約、返還價金等語，既為被告所否認，揆諸前揭說明，
    自應由原告就此有利於己之事實負舉證責任。
  ㈡經查，依兩造所簽訂之汽車買賣合約書（下稱系爭買賣合約
    ）第8 條前段記載：「經甲、乙雙方看車同意買賣，乙方同
    意以現車、現況、現公里數及配備交付，乙方不得提出異議
    。交車後乙方應注意車子的水、油及電等方面保養，因個人
    開車習慣不同，交車後乙方即應負起車子保養及維修全責。
    」等語（見本院卷第5 頁），足認兩造就系爭買賣合約之必
    要之點已有特定，且以特約排除物之瑕疵擔保責任，再參以
    被告所稱本件之交易係兩造共同前往監理站驗車後過戶，可
    認原告於購車階段，除曾以系爭買賣合約特約排除被告之保
    固責任外，應已知悉系爭車輛現況及逐一檢查無誤後始過戶
    ，是兩造當時既同意以車輛現況交車，依此情狀，原告未能
    即時查知之系爭車輛現況、瑕疵，尚無從以該車輛交付後，
    因發生多處故障情事，遽認是被告未將系爭車輛維修完善，
    遑論系爭車輛屬使用10餘年之中古車輛，在使用期間車輛必
    定有相當之耗損，故中古車輛之買賣，除別有約定外，通常
    係以中古車輛當時之零件狀態交付車輛，而中古車輛之零件
    狀態因長期使用多非新品，發生老舊狀況亦非罕見，再原告
    於交車前即同意系爭車輛不保固，更無使被告需就兩造業已
    特約排除之物之瑕疵擔保責任，再負責任。從而，原告既已
    願依現況收受系爭車輛，自不得再就系爭車輛向被告主張物
    之瑕疵擔保責任，故原告依民法第354 條、第359 條請求解
    除兩造間買賣契約，返還價金，即無理由。又被告基於兩造
    有效成立之買賣契約，受領原告之給付，自難認係無法律上
    原因而受有利益，不構成不當得利甚明，故原告依據民法第
    179 條規定，請求被告返還不當得利，亦非有據，不應准許
    。
  ㈢末按因可歸責於債務人之事由，致為不完全給付者，債權人
    得依關於給付遲延或給付不能之規定行使其權利，民法第22
    7 固定有明文，惟其要件除債務人已為給付、該給付未符債
    務本旨外，尚須債務人具有可歸責之事由，方得準用同法第
    226 條及第256 條之規定解除契約。原告就本件被告有何可
    歸責之事由，迄未舉證證明，則其主張援引上開規定，解除
    兩造間買賣契約，亦屬無據。
四、綜上所述，原告依民法354 條、第359 條、第227 條、第17
    9 條、第260 等規定，請求被告給付97,141元，及自起訴狀
    繕本送達翌日起至清償日止，按週年利率5%計算之利息，為
    無理由，應予駁回。。
五、本件事證已臻明確，兩造其餘攻擊防禦方法，核與本案事實
    及判決結果不生影響，爰不予一一審究，併此敘明。
六、訴訟費用負擔之依據：民事訴訟法第78條。並依同法第436
    條之19第1 項之規定，確定訴訟費用1,000 元由原告負擔。
 
中    華    民    國   110    年    10    月    28    日
                  桃園簡易庭  法  官  汪智陽
以上正本係照原本作成。
如不服本判決，應於送達後20日內，向本院提出上訴狀並表明上
訴理由，如於本判決宣示後送達前提起上訴者，應於判決送達後
20日內補提上訴理由書（須附繕本）。
如委任律師提起上訴者，應一併繳納上訴審裁判費。
中    華    民    國   110    年    10    月    28    日
                              書記官  陳家蓁
附錄：
一、民事訴訟法第436條之24第2項：
    對於小額程序之第一審裁判上訴或抗告，非以其違背法令為
    理由，不得為之。
二、民事訴訟法第436條之25：
    上訴狀內應記載上訴理由，表明下列各款事項：
    ㈠原判決所違背之法令及其具體內容。
    ㈡依訴訟資料可認為原判決有違背法令之具體事實。
三、民事訴訟法第471條第1項：（依同法第436條之32第2項規定
    於小額事件之上訴程序準用之）
    上訴狀內未表明上訴理由者，上訴人應於提起上訴後20日內
    ，提出理由書於原第二審法院；未提出者，毌庸命其補正，
    由原第二審法院以裁定駁回之。